【裁判字號】    99,訴,827
【裁判日期】    990908
【裁判案由】    搶奪等
【裁判全文】
臺灣彰化地方法院刑事判決               99年度訴字第827號
公  訴  人  臺灣彰化地方法院檢察署檢察官
被      告  乙○○
上列被告因搶奪等案件，經檢察官提起公訴（99年度偵字第5005
號），本院判決如下：
    主  文
乙○○服用酒類，不能安全駕駛動力交通工具而駕駛，累犯，處
有期徒刑肆月；又意圖為自己不法之所有，而搶奪他人之動產，
未遂，累犯，處有期徒刑壹年陸月。應執行有期徒刑壹年捌月。
    事  實
一、乙○○前有殺人未遂、妨害自由、搶奪等犯罪記錄，素行不
    良，又其於民國91年間，因犯搶奪罪，經本院以91年度訴字
    第562號判處有期徒刑5年確定，入監執行後，於95年8月25
    日縮短刑期假釋出監，復於95年假釋期間，因犯多起搶奪、
    竊盜等案件，經本院以95年度訴字第2034號判處有期徒刑8
    月共2罪、1年4月共4罪、8月共2罪，應執行有期徒刑6年，
    經上訴後，由臺灣高等法院臺中分院駁回上訴確定，適逢中
    華民國九十六年罪犯減刑條例公布施行，經臺灣高等法院臺
    中分院以96年度聲減字第1900號裁定減刑並定應執行有期徒
    刑3年確定，而與上開所述搶奪罪之殘刑接續執行後，於99
    年3月7日縮刑期滿執行完畢。詎其仍不知悔改，明知服用酒
    類達不能安全駕駛動力交通工具之程度時，不得駕駛動力交
    通工具，卻於99年5月19日18時許，在彰化縣大村鄉○○村
    ○○路40號前居處飲用啤酒3瓶後，已達不能安全駕駛動力
    交通工具之程度，卻仍於同日19時許，騎乘車號NCX-259號
    重型機車往彰化縣埔心鄉方向行駛。於同日19時43分許（起
    訴書誤載為同日20時20分許），其行經彰化縣埔心鄉○○村
    ○○路30號前時，見甲○○站在路旁與丁○○洽談購買免洗
    餐具事宜，且右肩揹著手提包，有機可乘，竟意圖為自己不
    法之所有，趁甲○○不注意之際，騎乘機車自後拉扯搶奪甲○○所揹之手提包（內有現金新臺幣2萬8000元及行動電話1
    具），致甲○○當場倒地（受有頭部損傷合併撕裂傷、右手
    肘挫傷及擦傷等傷害，傷害部分未據告訴），但因甲○○緊
    拉住手提包不放，乙○○以機車拖行甲○○數公尺後仍未能
    得逞，只得罷手，而加速意欲逃離，惟因重心失穩自撞路邊
    屋牆，且丁○○及路人丙○○見義勇為，當場合力將之逮捕
    並報警處理，經警檢測其呼氣酒精濃度為0.73mg/L而查獲，
    始悉上情。
二、案經彰化縣警察局溪湖分局報請臺灣彰化地方法院檢察署檢
    察官偵查起訴。
    理  由
甲、有罪部分
一、按被告以外之人於審判外之陳述，雖不符刑事訴訟法第159
    條之1 至第159 條之4 之規定，而經當事人於審判程序同意
    作為證據，法院審酌該言詞陳述或書面陳述作成時之情況，
    認為適當者，亦得為證據。當事人、代理人或辯護人於法院
    調查證據時，知有第159 條第1 項不得為證據之情形，而未
    於言詞辯論終結前聲明異議者，視為有前項之同意，刑事訴
    訟法第159 條之5 定有明文。查本案全部卷證，公訴人及被
    告均不爭執其證據能力，本院復衡以該等供述證據作成時之
    情況，應為適當，是可認後述所引用證據之證據能力均無疑
    義，合先敘明。
二、上揭犯罪事實，業經被告於偵訊、本院行準備程序與審理時
    均坦白承認，核與證人即被害人甲○○、現場目擊證人丁○○、丙○○於警、偵訊及本院審理時所證述之情節大致相符
    ，復有現場圖、酒精測定紀錄表、汽車駕駛人酒後生理協調
    平衡檢測紀錄表、刑法第185條之3案件測試觀察紀錄表、員
    生醫院彰化基督教醫院醫療合作醫院99年5月20日診斷書、
    車籍基本資料查詢畫面、現場暨贓証物照片共14幀、監視器
    翻拍相片共7張等附卷可稽，足認被告前開自白確與事實相
    符；雖被告辯稱其在被害人甲○○拒不放開手提包下，即放
    棄，並未拖行被害人云云，然查被告當時確有拖行被害人之
    事實，除據被害人指述歷歷外，並經現場目擊證人丙○○結
    證明確，而被害人確因遭被告拉扯、拖行致受有頭部損傷合
    併撕裂傷、右手肘挫傷擦傷等傷害，亦經被害人提出前述診
    斷書附卷可佐，觀其傷勢與被害人指述被搶情節大致相符，
    堪可採信，是被告此點所辯，應屬避重就輕之詞，要無可採
    。則本件事證已臻明確，被告犯行洵堪認定，應予依法論科
    。
三、論罪科刑：
（一）按刑法第185 條之3 規定所謂「不能安全駕駛」，係抽象
      危險犯，並不以發生具體危險為必要，對於呼氣酒精濃度
      已達每公升0.55亳克以上，肇事率為一般正常人之10倍，
      認為已達不能安全駕車之標準，此業經法務部88年5 月18
      日以法88檢字第001669號函公告周知，應為絕對不能安全
      駕駛動力交通工具；且就醫學文獻所知，酒精對人體造成
      之影響，於呼氣時酒精濃度達每公升0.25亳克即會輕度中
      毒，造成輕度協調功能降低，呼氣酒精濃度達每公升0.5
      亳克時，屬輕至中度中毒症狀，出現反應較慢、感覺減低
      、影響駕駛之狀況；達到每公升0.75毫克時，思考與個性
      行為均會改變；達到每公升1.0 毫克時，步態不穩，噁心
      嘔吐，精神混惑不清晰；達到每公升1.5 毫克時，說話不
      清楚，感覺喪失，視力模糊；達到每公升2.0 毫克時，體
      溫與血糖均降低，肌肉控制差，甚至會導致癲癇發作；達
      到每公升3.5 毫克時，則已經神智不清，反射減低，甚至
      呼吸抑制，此有行政院國軍退除役官兵輔導委員會台北榮
      民總醫院以88年8 月5 日（88）北總內字第26868 號函示
      明確。本件被告服用酒類後騎乘機車，經警於查獲時檢測
      其呼氣所含酒精濃度達每公升0.73毫克，其於駕駛動力交
      通工具能力顯然不足之情形下猶貿然騎車，核其所為，係
      犯刑法第185 條之3 服用酒類不能安全駕駛動力交通工具
      而駕駛罪。
（二）又有關被告所犯搶奪犯行部分，被告乘被害人不及注意之
      際，伸手奪取被害人之手提包，應認已著手為搶奪之行為
      ，然因被害人甲○○緊拉住手提包不肯放手，被告在拖行
      被害人數公尺後仍未能掠得該手提包，致未能遂行其搶奪
      犯行，是核被告此部分所為，係犯刑法第325條第3項、第
      1項之搶奪未遂罪。被告雖已著手搶奪行為之實行，惟因
      未能掠得被害人之財物而未遂，已如前述，為未遂犯，爰
      依刑法第25條第2項之規定，減輕其刑。
（三）再被告有前揭犯罪事實欄所載之前科紀錄，而於99年3月7
      日執行完畢等情，有其臺灣高等法院被告前案紀錄表1份
      在卷可稽，其受有期徒刑執行完畢後，5年以內故意再犯
      本件有期徒刑以上之罪，均為累犯，皆應依刑法第47條第
      1 項規定加重其刑，並依法就搶奪未遂部分先加重後減輕
      之（起訴書認被告並未構成累犯，容有誤會）。
（四）被告所犯如上開所示之2罪，犯意個別，行為互殊，應予
      分論併罰。
（五）爰審酌被告前有殺人未遂、妨害自由、多次搶奪及竊盜之
      犯罪記錄，品行不佳，其身強體壯，不思循正途賺取所需
      ，竟圖不勞而獲，於出監後2月餘旋即再度犯本件之罪，
      顯見其先前入監執行，並未達教化之效，又其非但酒後駕
      車，缺乏尊重其他用路人生命、財產安全之觀念，甚且藉
      酒壯膽，搶奪被害人之財物，雖因被害人堅拒未從及路人
      見義勇為而未能得逞，然其行為除已致使被害人心理遭受
      嚴重之驚嚇，身體亦因此傷害外，甚而造成社會大眾因飛
      車搶劫橫行而惶惶不安，嚴重破壞社會治安，所為實應予
      以嚴厲非難，惟念其犯後坦承犯行，深表悔意，暨其智識
      程度、被害人所受損害程度等一切情狀，分別量處如主文
      所示之刑，並定其應執行之刑，以資懲儆。
乙、不另為無罪諭知部分
一、公訴意旨另以：被告以機車拖行甲○○數公尺肇事後，見甲○○因此倒地受傷，竟未下車對被害人為必要之救護，反加
    速意欲逃離現場，因認被告另涉犯刑法第185條之4肇事逃逸
    罪嫌，且與被告前述搶奪之有罪部分有想像競合之裁判上一
    罪關係等語（原起訴書請求論以數罪，但經公訴檢察官當庭
    請求更正為想像競合關係，此見本院卷31頁反面）。
二、惟按被告未經審判證明有罪確定前，推定其為無罪；犯罪事
    實，應依證據認定之，無證據不得認定犯罪事實。又不能證
    明被告犯罪者，應諭知無罪之判決，此刑事訴訟法第154條
    、第301條第1項分別定有明文。又按認定犯罪事實所憑之證
    據，雖不以直接證據為限，間接證據亦包括在內，然而無論
    直接證據或間接證據，其為訴訟上之證明，須於通常一般人
    均不致有所懷疑，而得確信其為真實之程度者，始得據為有
    罪之認定，倘其證明尚未達到此一程度，而有合理之懷疑存
    在時，即難遽採為不利被告之認定（最高法院76年臺上字第
    4986號判例要旨參照）。再按刑事訴訟法第161條已於91年2
    月8日修正公布，其第1項規定檢察官就被告犯罪事實，應負
    舉證責任，並指出證明之方法。因此，檢察官對於起訴之犯
    罪事實，應負提出證據及說服之實質舉證責任。倘其所提出
    之證據，不足為被告有罪之積極證明，或其指出證明之方法
    ，無從說服法院以形成被告有罪之心證，基於無罪推定之原
    則，自應為被告無罪判決之諭知（最高法院92年臺上字第12
    8號判例要旨參照）。
三、查本件公訴人認被告乙○○另涉有上開肇事逃逸罪嫌，無非
    係以被害人之指述、證人丙○○、丁○○於警、偵訊時所為
    之證述，暨監視器翻拍相片等為其論斷之主要依據，惟查：
（一）刑法第185 條之4 之「駕駛動力交通工具肇事致人死傷而
      逃逸罪」（下稱「肇事逃逸罪」），其立法理由係為維護
      交通安全，加強救護，減少被害人之死傷，促使駕駛人於
      肇事後能對被害人即時救護，乃參考同法第294 條第1 項
      遺棄罪刑度而增設上述罪名。該罪之成立，固不以行為人
      對於事故之發生應負過失責任為必要，但仍以行為人對於
      事故之發生「非出於故意」為前提。蓋行為人若係「故意
      」以駕駛動力交通工具，作為其殺人或傷害人之方法，立
      法者本難對於行為人於故意殺人或傷人後，仍留現場對於
      被害人為即時救護或採取其他必要措施之期待。若對於行
      為人於故意殺害或傷害被害人後，仍課以應採取與其殺人
      或傷害本意迥不相容之救護或其他必要措施，並向警察機
      關報告之義務，顯有悖於事理。故其適用上，應限於車禍
      肇事之交通案件，亦即惟有以行為人非因故意，駕駛動力
      交通工具肇事，並於肇事後，對於被害人不施加救護而逃
      逸，始克成立。倘行為人故意駕駛動力交通工具，以作為
      其殺人或傷害人之犯罪方法者，自與首揭罪名所指之駕駛
      動力交通工具「肇事」之情形有間，核與刑法增設「肇事
      逃逸罪」之立法旨意亦有不符，應逕論以殺人罪或傷害罪
      ，而無成立上揭「肇事致人死傷而逃逸罪」之餘地（參最
      高法院96年度台上字第6589號、96年度台上字第3881號、
      93年度台上字第4727號判決意旨參照）。
（二）查本件證人丁○○對於被告搶奪未遂卻騎車離去現場之過
      程在本院審理時具結證稱：甲○○跟伊買免洗餐具，伊進
      去拿東西開門時對面的說搶劫，伊轉過去看到一台機車停
      下來就拉甲○○的皮包，她整個人被人拉倒，伊就去追被
      告。當時被告沒有撞被害人，只有搶被害人皮包，因為搶
      的關係才造成兩方跌倒等語明確（見本院99年8月25日審
      判筆錄）；證人丙○○就此於本院審理時亦證稱：伊看到
      甲○○與丁○○在講話，被告騎機車停了一下就拉住甲○○的皮包，準備加速要逃走，伊看到甲○○被拉然後倒地
      被拖行，拖行大約五米，一個店面的寬度，伊就喊搶劫，
      丁○○就在後面追被告，被害人被拖行後就不醒人事等語
      （見本院99年8月25日審判筆錄），互核證人丁○○、丙○○2人之證述大致相符，且渠等證述情節均一如前於警
      、偵訊時所述，自堪信屬實，可徵被害人之倒地受傷係因
      被告搶奪行為所致，而無交通意外肇事之情至明；另佐以
      本院當庭勘驗監視器所拍攝到之現場光碟畫面：「1.依照
      監視錄影所顯示之時間，案發當時應為99年5月19日19時
      43分許。2.監視錄影為四個分隔畫面，其中第三格畫面錄
      得被告於99年5月19日19時43分20秒許，騎機車自後拉扯
      被害人的皮包，被害人因此跌倒，有路人立即自後追趕被
      告。」（見本院99年8月5日準備程序筆錄），是以，被告
      確係於99年5月19日19時43分許，騎乘其車牌號碼NCX-259
      號重型機車，行經埔心鄉○○村○○路30號前時，趁被害
      人不注意之際，伸手拉扯被害人之皮包，致使被害人重心
      不穩而被拉倒，而受有前揭犯罪事實所載傷害之事實無訛
      ，當屬「故意」為自己不法所有之意圖，而對被害人為搶
      奪之行為，已構成刑法第325條規定之搶奪犯行，業經本
      院認定如前，則被告既係故意以駕駛動力交通工具，以作
      為其搶奪被害人之犯罪方法，準此，即便被告於搶奪後見
      被害人倒地受傷仍未予以救護而加速離開，揆諸上開說明
      ，實與上揭所指之駕駛動力交通工具「肇事」之情形有間
      ，自與刑法所定「肇事逃逸罪」之立法旨意有所不符，應
      逕論以搶奪罪，而無另成立上揭「肇事逃逸罪」之餘地。
四、綜上，本件被告係基於搶奪之故意，而騎車拉扯被害人所有
    之手提包，而使被害人倒地受有上開傷害，非因騎乘交通工
    具而與被害人發生意外事故，已詳如上述，則被告於故意搶
    奪被害人後縱使逃離現場而未留下處理，依前段說明，並無
    從另以肇事逃逸之公共危險罪相繩之可言。此外，本院復查
    無其他事證足以證明被告涉有上開犯行，要屬不能證明其此
    部分犯罪，因公訴人認此部分與被告前揭有罪之搶奪犯行部
    分有想像競合之裁判上一罪關係，是本院就此部分爰不另為
    無罪之諭知，併予敘明。
據上論斷，應依刑事訴訟法第299條第1項前段，刑法第185條之3
、第325條第3項、第1項、第25條第2項、第47條第1項、第51 條
第5款，判決如主文。
本案經檢察官紀雅惠到庭執行職務。
中    華    民    國    99    年    9     月    8     日
                  刑事第九庭    審判長法  官  蕭文學
                                      法  官  黃齡玉
                                      法  官  葛永輝
以上正本證明與原本無異。
如不服本判決應於收受判決後10日內向本院提出上訴書狀，並
應敘述具體理由。其未敘述上訴理由者，應於上訴期間屆滿後
20日內向本院補提理由書(均須按他造當事人之人數附繕本)
「切勿逕送上級法院」。
告訴人或被害人對於判決如有不服具備理由請求檢察官上訴者，
其上訴期間之計算係以檢察官收受判決正本之日期為準。
中    華    民    國    99    年    9     月    8     日
                                      書記官  林盛輝
附錄本案論罪科刑法條全文：
中華民國刑法第185條之3
服用毒品、麻醉藥品、酒類或其他相類之物，不能安全駕駛動力
交通工具而駕駛者，處1 年以下有期徒刑、拘役或科或併科15
萬元以下罰金。
中華民國刑法第325條
（普通搶奪罪）
意圖為自己或第三人不法之所有，而搶奪他人之動產者，處6 月
以上5 年以下有期徒刑。
因而致人於死者，處無期徒刑或7 年以上有期徒刑，致重傷者，
處3 年以上10年以下有期徒刑。
第 1 項之未遂犯罰之。

司法院資訊處製作；財團法人民間司法改革基金會備份。
